臺灣高等法院刑事判決
110年度上易字第1421號
上  訴  人  臺灣臺北地方檢察署檢察官羅儀珊
上  訴  人  
即  被  告  陳祺超



                    送達代收人江百易律師（住○○市○○區○○路0段00○0號00樓）
選任辯護人  江百易律師
上列上訴人因被告詐欺案件，不服臺灣臺北地方法院110年度易
字第27號，中華民國110年5月12日第一審判決（起訴案號：臺灣
臺北地方檢察署109年度調偵緝字第186號），提起上訴，本院判
決如下：
    主  文
原判決撤銷。
陳祺超犯詐欺取財罪，處有期徒刑陸月，如易科罰金，以新臺幣
壹仟元折算壹日。緩刑貳年，並應向被害人支付如附表二所示之
損害賠償。
    事  實
一、陳祺超於民國107年5月20日結識籿苗創學文化股份有限公司
    (下稱籿苗公司)之負責人陳子倢後，竟意圖為自己不法之所
    有，於107年5月21日，在臺北捷運圓山站附近某咖啡廰內，
    向陳子倢謊稱：可任職籿苗公司而無需支領薪資，僅以業務
    抽成作為報酬，而為免其配偶反對，要求每月支付新臺幣(
    下同)1萬5千元顧問費及簽署合作備忘錄，為期1 年，共計1
    8萬元，保證待其向配偶出示存簿證明後，即迅速返還上開
    款項，並稱可協助接單及取得長榮航空股份有限公司(下稱
    長榮公司)、三商美邦、馬自達、雄獅鉛筆等廠商贊助，且
    表示長榮公司欲與籿苗公司合作，希透過籿苗公司在FB登刊
    廣告，將視籿苗公司之表現而給予100萬元、300萬元或500
    萬元等3種方案之贊助金，復稱有能力執行上開廣告合作案
    ，故要求給付50萬元(其中18萬元以上開顧問費扣抵)供其執
    行等語，使陳子倢陷於錯誤，而先後於如附表一所示日期，
    在位於臺北市○○區○○路0段000號永豐商業銀行南門分行，匯
    款(轉帳)如附表一所示金額至陳祺超設於台北富邦商業銀行
    瑞湖分行（下稱富邦銀行瑞湖分行）、帳號000000000000號
    帳戶(下稱被告之富邦銀行帳戶)。嗣陳子倢要求與長榮公司
    團隊見面會談，陳祺超一再推託且拒不還款，陳子捷始知受
    騙。
二、案經籿苗公司告訴暨臺北市政府警察局信義分局報請臺灣臺
    北地方檢察署檢察官偵查起訴。
    理  由
一、關於證據能力部分：
    本判決所引用之證據資料，無論供述證據或非供述證據，檢
    察官、上訴人即被告陳祺超（下稱被告）暨辯護人均同意有
    證據能力（本院卷第63至65頁），且本院審酌該等供述證據
    作成時之情況，認為適當，非供述證據，亦查無非法取得而
    應予排除之情形，自均得作為證據。
二、認定犯罪事實所憑之證據及理由：
    上揭犯罪事實，已據被告於本院審判中自白明確（見本院卷
    第62、63、117頁），核與證人即告訴人籿苗公司之代表人
    陳子倢（以下僅稱姓名）於警詢、偵查及原審審理時證述之
    情節相符（見108年度他字第4283號卷《下稱他卷》第99至101
    、129、130頁、108年度偵字第17650號卷《下稱偵卷》第87、
    88頁、原審易字卷第92至104頁），並有卷附陳子倢與被告
    間之對話紀錄截圖（見他卷第23至79頁）、富邦銀行瑞湖分
    行109年2月14日函附被告之富邦銀行帳戶開戶資料暨交易明
    細（見偵卷第97至103頁）、陳子倢提供之永豐商業銀行南
    門分行匯款單、存摺明細（見他卷第17至21頁），以及長榮
    公司109年1月7日函文（見偵卷第69頁）等件可供參證，足
    認被告之自白與事實相符，可以採信。本案事證明確，被告
    所為上開詐欺取財之犯行，堪以認定，應依法論科。
三、論罪科刑：
  ㈠核被告所為，係犯刑法第339條第1項之詐欺取財罪。其基於
    單一詐欺取財之犯罪決意，以同一詐術方法，使告訴人接續
    於如附表一所示之日期，先後匯款如附表一所示之金額，僅
    侵害同一法益，為接續犯一罪。
　㈡爰以行為人之責任為基礎，審酌被告為中壯年人，且身體健
    全，具有謀生能力，卻不思以正途獲取財富，冀圖不勞而獲
    ，明知其無法取得長榮公司、三商美邦、馬自達、雄獅鉛筆
    等廠商之贊助，竟利用陳子倢初創公司急需贊助並拓展業務
    之情況，謊稱有能力執行上述廣告案，要求陳子倢先行支付
    執行費用，因此詐得50萬元，造成陳子倢所營籿苗公司之財
    產上損害不輕，所為殊有不該；惟念及被告於原審宣判前之
    110年5月11日即先匯款5萬元賠償被害人籿苗公司（下稱被
    害人），且於上訴本院後，終能坦承犯行，並於本院審理期
    間與被害人達成和解，復已依和解內容給付其中之45萬元，
    此有和解書、匯款申請書等在卷可憑（見本院卷第27、91至
    93頁），足見被告於犯後尚有悔意；兼衡被告除本案犯罪外
    ，無其他犯罪前科之品行，有其前案紀錄表在卷可參（見本
    院卷第35至37、107、108頁），並具有大專肄業之智識程度
    ，現今已有工作，家中有父親、配偶及子女須其扶養等生活
    狀況，以及被害人具狀表示同意本院對被告從輕量刑並諭知
    緩刑之科刑意見（參見被害人之刑事陳報狀，本院卷第89、
    90頁），暨所生危害等一切情狀。原審判決因未及審酌被告
    與被害人達成和解暨已履行部分賠償之有利量刑事由，致量
    刑稍嫌過重，即無可維持而應予撤銷改判。是被告上訴要求
    從輕量刑乙節，為有理由。至於檢察官上訴意旨以被告並未
    賠償被害人，而指摘原審判決量刑過輕乙節，然如上所述，
    被告事後已有賠償被害人之作為，則檢察官之上訴即因情事
    變更而無理由。綜上，爰量處如主文第二項所示之刑，並依
    刑法第41條第1項前段規定，諭知如易科罰金，以1千元折算
    1日之折算標準。
　㈢緩刑之諭知：
　　查，被告除本案犯罪外，無其他犯罪前科，已如上述。其因
    一時失慮，致觸犯刑章，考量其係初犯，且於上訴本院後，
    終能坦承犯行，已知所悔悟，並於上訴本院期間，與被害人
    達成和解，且已按和解內容履行大部分之賠償，復有穩定之
    工作及正常之家庭生活等情，亦均如前述。本院信其經此偵
    審程序及刑之宣告後，當知所警惕而無再犯之虞，因認上開
    所宣告之刑，以暫不執行為適當，爰依刑法第74條第1項第1
    款規定，就上開罪刑宣告緩刑2年，以啟自新。又為促被告
    確實履行如附表二所示和解內容中尚未屆期之給付部分，乃
    依刑法第74條第2項第3款規定，將此尚未履行部分之給付，
    定為緩刑之負擔（本緩刑負擔與被告暨被害人於110年12月2
    1日和解書所載第三項尚未履行部分，為同一給付），諭知
    被告應向被害人支付如附表二所示之損害賠償。倘被告違反
    該負擔情節重大，告訴人得請求檢察官向法院聲請撤銷上開
    緩刑宣告。
四、關於沒收部分：
　  被告雖因本件犯罪而獲有犯罪所得50萬元，本應依刑法第38
    條之1第1項前段規定沒收，但如前述，因被告事後已經賠償
    被害人50萬元，性質上與犯罪所得已實際合法發還被害人無
    異，爰依刑法第38條之1第5項規定，不予宣告沒收。原審判
    決未及審酌此情，而宣告沒收上開犯罪所得，即有未洽，應
    併予撤銷。
五、綜上所述，檢察官之上訴為無理由，被告之上訴為有理由，
    爰撤銷原判決，並改判如主文第二項所示。
據上論斷，應依刑事訴訟法第369條第1項前段、第364條、第299
條第1項前段，判決如主文。
本案經臺灣臺北地方檢察署檢察官李巧菱提起公訴，臺灣高等檢
察署檢察官錢明婉到庭執行職務。
中　　華　　民　　國　　111 　年　　1 　　月　　19　　日
                  刑事第二十二庭審判長法　官  王美玲
                                      法　官  葉韋廷
                                      法　官  陳銘壎　　
以上正本證明與原本無異。
不得上訴。
                                      書記官  吳思葦
中　　華　　民　　國　　111 　年　　1 　　月　　19　　日
附錄：本案論罪科刑法條全文
中華民國刑法第339條
（普通詐欺罪）
意圖為自己或第三人不法之所有，以詐術使人將本人或第三人之
物交付者，處5年以下有期徒刑、拘役或科或併科50萬元以下罰
金。
以前項方法得財產上不法之利益或使第三人得之者，亦同。
前二項之未遂犯罰之。
附表一：
編號  匯帳(轉帳)日期 匯帳(轉帳)金額（新臺幣） 1      107年5月24日  18萬元                  2      107年5月31日  6萬元                    3      107年6月6日    16萬元                  4      107年6月11日  10萬元                  合計   50萬元                  
附表二：
被告應支付被害人籿苗公司新臺幣（下同）5萬元（如被告於本院判決時，已履行下述分期之第1期款項，則該期款項應予以扣除，反之則否）。給付方法：自民國111年1月起，按月於每月15日匯款5千元至被害人指定之永豐銀行和平分行、戶名：陳子倢、帳號：（銀行代碼807）00000000000000號帳戶，至付清為止，如有一期未付，則視為全部到期，被害人可一次請求被告給付未付之餘款。